臺灣屏東地方法院行政訴訟判決　　　　　 110年度交字第60號
原　　　告　林政忠　
被　　　告　屏東縣政府警察局

代　表　人　劉印宮　
上列當事人間交通裁決事件，原告不服民國110 年4 月30日屏縣
交裁計字第11004300005 號裁決，提起行政訴訟，本院判決如下
：
    主  文
原告之訴駁回。
訴訟費用新臺幣參佰元由原告負擔。
    事實及理由
壹、程序事項：
    本件係原告不服被告所為道路交通管理處罰條例（下稱處罰
    條例）第8 條之裁決，而提起之撤銷訴訟，屬行政訴訟法第
    237 條之1 第1 項第1 款所稱交通裁決事件，因事證明確，
    爰依同法第237 條之7 規定，不經言詞辯論逕行裁判。
貳、實體事項：
一、事實概要：原告於民國109 年9 月15日因涉犯刑法185-3 條
    之公共危險案件，經本院於109 年9 月30日以109 年度交簡
    字第2443號判決原告犯不能安全駕駛動力交通工具罪有罪確
    定。後經被告於110 年4 月30日依處罰條例第37條第3 項規
    定，開立屏縣交裁計字第1100430000 5號裁決書（下稱原處
    分），逕行廢止其執業登記。原告不服處分，遂提起本件行
    政訴訟。
二、本件原告主張：
  ㈠、原告為騎機車酒駕並非駕駛計程車職業中酒駕被查獲。而
      原告於今年4 月20日因計程車執業登記證3 年期限要到期
      ，即準備證件、相片等資料至交通警察隊審驗換證。然審
      驗資料之承辦人員於查詢電腦系統後，稱原告有酒駕紀錄
      ，即當場沒收原告的執業登記，並稱原告不能再開計程車
      ，也不能審驗，4 月30日時收到被告寄來的舉發通知單，
      然原告認為違規事實與舉發法條顯有錯誤。原告並未於計
      程車執業期間觸犯任何一條法條，然卻要廢止原告的執業
      登記證，於法不符。原告事後到屏東監理站提出申訴，但
      監理站卻稱最快要1 個月才能收到回覆。然因原告的審驗
      期限為5 月25日，申訴根本不可能成立，被告即會廢止原
      告的執業登記證。而5 月10日收到原處分，原告於5 月12
      日提出本件訴訟，5 月14日收到被告的書函稱將廢止原告
      的執業登記證。
  ㈡、綜觀被告藉勢藉端引用錯誤法條，而主觀認知要廢止原告
      的執業登記證。屏東監理站亦未回覆原告的申訴，可知係
      在利用行政程序上的手段，來廢止原告的執業登記證，讓
      原告無法營業，剝奪原告的工作權等語。
  ㈢、並聲明：原處分撤銷。
三、被告則答辯以：
  ㈠、查原告通過「高雄區計程車駕駛人分區測驗」於107 年1
      月17日向被告申領計程車駕駛人執業登記證在案，惟於10
      9 年9 月15日因涉犯刑法185 條之3 第1 項第1 款公共危
      險罪，經本院判決有期徒刑2 月確定在案。
  ㈡、按處罰條例第37條第3 項規定：計程車駕駛人，犯第1 項
      所列各罪之一，經第一審法院判決有罪後，吊扣其執業登
      記證。其經法院判處有罪判決確定者，廢止其執業登記，
      被告依據上開規定廢止原告執業登記證並無違誤等語以資
      答辯。並聲明：原告之訴駁回。
四、本件如事實概要欄所述之事實，除依原告起訴狀及被告答辯
    狀可認兩造均不爭執外，復有原處分書、系爭舉發通知單、
    本院109 年度交簡字第2443號刑事簡易判決等在卷可證，應
    認屬實。原告不服原處分，提起行政訴訟，並以上述事項據
    為主張，故本件兩造之爭點應為：原處分是否適法？
五、本院之判斷：
  ㈠、應適用之法令：
    ⒈處罰條例第37條第1 項第2 款：
      曾犯下列各罪之一，經有罪判決確定，或曾依檢肅流氓條
      例裁定應為交付感訓確定者，不得辦理計程車駕駛人執業
      登記：……
      二、刑法第184 條、第185 條或第185 條之3 。
    ⒉處罰條例第37條第3 項：
      計程車駕駛人，犯第1 項所列各罪之一，經第一審法院判
      決有罪後，吊扣其執業登記證。其經法院判處有罪判決確
      定者，廢止其執業登記。除符合前項規定之情形外，不得
      再辦理計程車駕駛人執業登記與執業。
  ㈡、適用法令之結果
    ⒈原告自106 年12月15日起領有職業小客車駕駛執照，有公
      路電子閘門駕駛人查詢單（見本院卷第27頁）在卷可查，
      原告復於領有上開駕照期間內之109 年9 月14日，酒後騎
      乘機車遭查獲，並因此經本院以109 年度交簡字第2443號
      刑事簡易判決認定犯不能安全駕駛動力交通工具罪而判處
      有期徒刑確定，有前引之本院判決在卷可考是原告即屬計
      程車駕駛人犯刑法第185 條之3 之罪，經判決有罪確定者
      。從而，被告依據處罰條例第37條第3 項規定吊扣執業登
      記證，並廢止執業登記，於法有據。
    ⒉原告雖稱：在酒後騎乘的是機車，並未在駕駛計程車時觸
      法云云。然依照處罰條例第37條第1 項第2 款規定，其法
      條文字僅寫明「刑法第184 條、第185 條或第185 條之3
      」，條文中並未區分駕駛何種等級之車輛，因此，只要有
      違犯刑法第185 條之3 之酒駕行為，無論酒駕當時所駕駛
      或騎乘之車種為何，均應依處罰條例第37條第第3 項吊扣
      執業登記證及廢止執業登記。
    ⒊再參照一般民眾因酒駕受吊銷駕駛執照處分時，依照處罰
      條例第68條第1 項規定（汽車駕駛人，因違反本條例及道
      路交通安全規則之規定，受吊銷駕駛執照處分時，吊銷其
      執有各級車類之駕駛執照。），同樣也是不分車種吊銷「
      各級」車類之駕駛執照，也就是說，就算是騎機車酒駕，
      也是吊銷全部之駕駛執照，包含大客車、大貨車駕駛執照
      等等。法律規定對於一般駕駛管制既是如此，相較之下以
      駕駛為職業，需肩負乘客生命身體安全之專業駕駛，管制
      自不能比一般駕駛為輕，始為合理。從而，適用處罰條例
      第37條第3 項時，並不需區分酒駕之車種，只要有刑法第
      185 條之3 之情形，就可依此吊扣執業登記證及廢止執業
      登記。
    ⒋原告雖聲稱：未於計程車執業期間觸犯任何一條法條云云
      。然查：依照處罰條例第37條規定，其法條文字並未在限
      定「駕駛執業車輛期間」犯罪，故只要是有違犯處罰條例
      第37條第1 項所列之罪，均有該條文之適用，此部分為原
      告對於法律適用之誤解。
    ⒌最後，原告雖要求與被告對質，但本件原告爭執的點在於
      ，酒駕時是「機車」，這個前提大家都知道也沒有爭議。
      但不論酒駕時是機車還是汽車，只要確定犯了刑法第185
      條之3 之罪，就是要照處罰條例第37條第3 項處理，沒人
      有權利不遵守法律，故縱使讓原告面對被告承辦人員也無
      法改變任何事，僅僅是讓承辦人員無端承受怒氣，但承辦
      人員並沒有這個義務，就算原告有繳稅，也沒有資格把公
      務人員當作發洩對象，大家繳稅是要讓公務員好好上班，
      不是當民眾的出氣包，請不要為難依法行政之公務員，故
      本院不予安排對質，附此敘明。
六、綜上所述，原告確有「計程車駕駛人，犯處罰條例第37條第
    1 項所列各罪之一，經第一審法院判決有罪」之違規行為，
    被告因此依道路交通管理處罰條例第37條第3 項，廢止執業
    登記，並自裁決日起12年內不得申辦執業登記，核無任何違
    法之處，原告猶執前詞請求撤銷原處分，為無理由，應予駁
    回。
七、本件判決基礎已臻明確，兩造其餘之攻擊防禦方法及訴訟資
    料經本院斟酌後，核與判決不生影響，無一一論述之必要，
    併予敘明。
八、本件第一審裁判費為300 元，應由原告負擔，爰確定第一審
    訴訟費用額如主文第2 項所示。
據上論結，本件原告之訴為理由，依行政訴訟法第237 條之7 、
第237 條之8 第1 項、第98條第1 項前段，判決如主文。
中    華    民    國   110    年    11    月    16    日
                  行政訴訟庭  法  官  薛侑倫
以上為正本，係照原本作成。
如不服本判決，應於判決送達後20日內，向本院提出上訴狀並表
明上訴理由（原判決所違背之法令及其具體內容或依訴訟資料可
認為原判決有違背法令之具體事實），其未載明上訴理由者，應
於提出上訴後20日內向本院補提理由書（上訴狀及上訴理由書均
須按他造人數附繕本，如未按期補提上訴理由書，則逕予駁回上
訴），並應繳納上訴裁判費新臺幣750元。
中    華    民    國   110    年    11    月    16    日
                              書記官  沈詩雅